【裁判字號】    95,訴,1115
【裁判日期】    950913
【裁判案由】    過失致死
【裁判全文】
臺灣板橋地方法院刑事判決              95年度訴字第1115號
公  訴  人  臺灣板橋地方法院檢察署檢察官
被      告  甲○○
上列被告因過失致死案件，經檢察官提起公訴（95年度偵字第19
55號），本院判決如下：
    主  文
甲○○從事業務之人，因業務上之過失致人於死，處有期徒刑伍
月，如易科罰金，以佰元折算壹日。緩刑年。
    事  實
一、甲○○係從事收購舊機器業務之人，因丁○○所經營設址在
    臺北縣三重市○○路○ 段170 巷26號（起訴書誤載為23號）
    之工廠歇業，故於民國93年8 月底某日，委請甲○○負責拆
    除清運廠內舊機械設備（包括大型電鍍烤箱1 台、冷氣機2
    台），雙方約定所清理出的舊機械均歸甲○○所有，丁○○
    即無需另給付報酬。甲○○為承攬上開清運舊機械設備工作
    ，遂僱用乙○○及另一名姓名年籍不詳之男子從事拆除舊機
    械工作，而甲○○明知進行拆除上址工廠之大型電鍍烤箱作
    業，僱工有被該大型電鍍烤箱墜落擊壓之虞，本應注意配置
    相當人員以協力拆除搬運，及應設置防止該電鍍烤箱墜落之
    設備，且依當時情狀，並無不能注意之情事，竟疏於注意，
    於93年9 月3 日，僅任令乙○○單獨一人留在現場從事拆除
    作業，且未提供足以防止僱工因該機械墜落而遭受被擊壓危
    險之安全措施，而乙○○於施作拆除該大型電鍍烤箱作業時
    ，亦本應注意先拆除該大型電鍍烤箱電焊於牆上及烤箱上方
    的角鐵，再拆除支撐該大型電鍍烤箱設備底部之支撐鐵條，
    且依當時情狀，並無不能注意之情事，竟亦疏未注意上開拆
    除順序率而先拆除底部支撐鐵條，以致該大型電鍍烤箱因下
    方無支撐措施以支撐其龐大重量，而致使乙○○於同日17時
    45分許，遭墜落之電鍍烤箱撞擊壓住，造成肋骨骨折併血胸
    、氣胸等傷害，雖經送醫救治，仍於當日19時16分許不治死
    亡。
二、案經乙○○配偶戊○○告訴及臺灣板橋地方法院檢察署檢察
    官自動檢舉偵查起訴。
    理  由
一、按刑事訴訟法第159 條第1 項雖規定，被告以外之人於審判
    外之言詞或書面陳述，除法律有規定外，不得作為證據。惟
    同法第159 條之5 第1 、2 項已規定，經當事人於審判程序
    同意作為證據，法院審酌該言詞陳述或書面陳述作成時之情
    況，認為適當者，亦得為證據。當事人、代理人或辯護人於
    法院調查證據時，知有第159 條第1 項不得為證據之情形，
    而未於言詞辯論終結前聲明異議者，視為有前項之同意（指
    同條第1 項之同意作為證據），此乃第159 條第1 項所容許
    ，得作為證據之例外規定之一。經查，本案被告甲○○及檢
    察官於言詞辯論終結前，均未就所調查之證據主張有刑事訴
    訟法第159 條第1 項不得為證據之情形，是本案經調查之證
    據均有證據能力，合先敘明。
二、訊據被告甲○○矢口否認有何業務過失致死犯行，並辯稱：
    伊的職業並不是收舊貨，僅係介紹乙○○至伊友人丁○○之
    歇業工廠內從事清理舊機器工作，且在清運之前，伊有帶乙○○去與丁○○見面協調，伊並已與乙○○談好，屆時如將
    上開舊機器變賣，看可以換到多少錢後，乙○○再自己斟酌
    看要給伊多少報酬，如果變賣沒有什麼錢，沒有給伊也沒有
    關係；伊在丁○○的工廠裡面只幫忙清垃圾二、三天，之後
    清理垃圾到了一個階段，乙○○說他一個人在上址工廠內工
    作就可以了，要伊不用再過去幫忙，所以實際上是乙○○僱
    用伊的，伊並未僱用乙○○；而本件事故發生係因為乙○○
    自己飲酒後施工不慎所致云云。經查：
(一)、訊據證人丁○○於本院審理時具詰後證述稱：伊與被告之前
    是同事，後來被告專門收購歇業的舊機器，而伊於上址工廠
    歇業之後，有委請被告清運廠內機械設備，被告說沒有問題
    難不倒他，他會負責幫伊拆除，伊有言明將廠內機械設備送
    給被告，被告說上開烤箱體積比較大，如搬去賣工錢利潤不
    夠，要伊送他二台大型冷氣機，這樣才夠工錢，伊亦有答應
    ，至於拆除的過程伊就不管了；被告有僱請被害人乙○○及
    另一名工人一同前來拆除機器，但伊並不認識他們；又因上
    址工廠就在伊住宅對面所以他們拆的時候伊偶爾會到場觀看
    ，看到被告帶來的二名工人在裡面拆，被告開著一部卡車，
    將拆下的五金載去賣了好幾次，且被告剛開始時有指揮二名
    員工要先從上面慢慢拆等語明確（見本卷第38至45頁）。參
    以被告與證人丁○○曾是老同事，彼此間並無怨隙，此為被
    告所不爭執，則衡情證人丁○○應無攀詞誣陷被告之理，其
    證言應堪採為憑信。則依據證人丁○○上開證述，足認被告
    確係以從事收購舊機器為業務之人，且證人丁○○確係與被
    告交涉拆除清運上址廠內舊機器事宜，並對被告承諾任由被
    告將舊機械清運變賣以作為其委請被告清運舊機器之報酬。
    是以，被告辯稱被害人乙○○有與證人丁○○見面洽談承作
    清運舊機器乙節，應係事後狡飾之詞，並無可採。
(二)、又被告於檢察官偵訊時曾承稱：伊有與乙○○講好拆下來的
    廢鐵由伊載去賣，可用的機器拆下後就給乙○○，伊有把賣
    廢鐵的錢五千元交給乙○○等語（見臺灣板橋地方法院檢察
    署93年度相字第1079號相驗卷第29至30頁），此核與證人丁○○證述其有看到被告開貨車將拆下的五金載去賣了好幾次
    乙節相符，參以被告於本院審理時尚陳稱：上開大型電鍍烤
    箱很重，需將機器焊切分塊處理後始方便搬運等語（見本院
    卷第58頁），由此可知，上開電鍍烤箱經切割成廢鐵後，已
    非可用的機器，自無可能交由被害人乙○○處分，而將由被
    告當作廢鐵載走變賣獲利無誤。則被告嗣於本院審理時始改
    口辯稱：伊有與乙○○講好將拆下來的東西拿去賣，但實際
    上還沒有把東西拆下拿去賣，只是開三趟車將垃圾載至垃圾
    場而己云云（見本院卷第44頁、第56頁），顯係臨訟蓄意掩
    飾其清運上址廠內舊機器後有從中獲利之事實，以規避其責
    任，實無足採信。
(三)、另參酌被告聲請傳喚之證人丙○○於本院審理時係證述稱：
    事發當天中午乙○○有來找伊至上址工廠，說有一台冷氣要
    賣給伊，乙○○有告訴伊是有人請他去拆下東西去賣，但沒
    有說薪資如何計算，伊亦不知道乙○○的意思究竟是老闆請
    他拆下東西去賣，還是他自己可以拆下東西去賣；又伊曾詢
    問乙○○其一個人如何拆除大型機械，乙○○回答稱是老闆
    說欠工人，一個人拆比較好賺，但乙○○並沒有告訴伊老闆
    是何人等語（見本院卷第46至49頁）。依據上開證述，足徵
    被害人乙○○係受人僱用從事上開拆除清運機械工作乙節無
    訛。況被告既坦稱：另一名姓名年籍不詳工人係由伊找來幫
    忙的，並非乙○○找來的等情屬實（見本院卷第57頁），則
    倘若上開清運舊機械工作是由被害人乙○○直接向證人丁○○承攬，衡情應由被害人乙○○負責僱工，焉有由被告負責
    僱請另一名工人之理？由此足證被告確為僱用被害人乙○○
    之人無誤。被告以伊僅有介紹被害人乙○○向證人丁○○承
    攬清運舊機械工作，並未僱用被害人乙○○云云置辯，係與
    事實不符，應係臨訟卸責避就之詞，無足採信。
(四)、依行政院勞工委員會北區勞動檢查所人員至現場勘察結果，
    被害人係被重量約40公噸之大型電鍍烤箱壓住身體，此有該
    所94年9 月19日勞北檢綜字第0945012049號函附檢查報告書
    1 份存卷可參，復有現場照片8 幀附卷可資佐證。而被告於
    清運上開舊機器時，並未攜帶任何支撐工具等安全措施，且
    於事故發生當日被告未到現場僅留被害人獨自一人在場拆除
    大型電鍍烤箱，此為被告所不爭執，則被告身為被害人之僱
    主，本應注意配置相當人員以協力拆除搬運上址廠內舊機械
    ，及應設置防止該電鍍烤箱墜落之設備，按其情節又非不能
    注意，竟疏未注意及此，而於事故發生當日任由被害人乙○○獨自一人在屋內拆除重達約40公噸的大型電鍍烤箱，既未
    配置充足的人力或工具以協助搬運該電鍍烤箱，亦未提供足
    以支撐該電鍍烤箱重量之支撐物（如千斤頂或支架）以防止
    拆除時該電鍍烤箱之墜落，以致發生本件事故，被告之行為
    自有過失。雖被告另辯稱：本件事故發生係因為被害人乙○○自己飲酒後施工不慎所致云云。然查：證人丙○○於本院
    審理時已證稱：當天中午伊並沒有拿酒給被害人喝，亦沒有
    看到被害人有喝酒，並不知道被害人當天有無喝酒等語，並
    無其他證據證明被害人係因本件事故係因被告飲酒後施工不
    慎所致，被告前揭所辯，純屬個人臆測，並無任何憑據。另
    證人丁○○係證述：被告於剛開始有告訴員工要從上面先拆
    ，從下面拆的話會掉下來等語，復參酌前揭勞動檢查所函示
    推測本件事故發生原因之一可能係因拆除不當，未先拆除大
    型電鍍烤箱機械設備電焊於牆上及烤箱上方角鐵，而先拆除
    掉支撐大型電鍍烤箱機械設備底部之支撐鐵條，致大型電鍍
    烤箱機械設備因下方無支撐物支撐其龐大重量，而整個由牆
    上倒塌下來，而壓傷被害人造成助骨骨折併血胸而呼吸衰竭
    死亡，應認被害人係疏於注意上開拆除順序，於本件事故之
    發生亦有過失，惟既與被告之過失併合而為肇事之原因，則
    僅可供量刑之斟酌而已，被告之刑責並不能因此相抵獲得減
    免。而被害人乙○○確因遭重物壓傷，以致肋骨骨折併血胸
    、氣胸等傷害血死亡，業經臺灣板橋地方法院檢察署檢察官
    督同法醫師相驗明確，製有相驗屍體證明書、驗斷書及勘驗
    筆錄等在卷可憑。則本案被告為從事收購舊機器業之人，其
    疏未注意上開注意義務之過失與被害人死亡間復具有相當因
    果關係。事證已臻明確，被告犯行堪以認定。
三、被告為從事清運舊機械設備業務之人，其身為被害人之雇主
    ，因業務上之過失，對於員工於拆除舊機器作業時，疏於注
    意配置相當人力及提供足以防止機器墜落之安全設備，致被
    害人死亡，核其所為係犯刑法第276 條第2 項之業務過失致
    死罪。爰審酌被告過失程度之輕重，所生危害、犯後否認犯
    行之態度，惟兼酌以其已與被害人家屬達成民事和解，有和
    解書1 份在卷可稽等一切情狀，量處如主文所示之刑，又被
    告行為後，刑法第41條業已修正施行，原刑法第41條第1 項
    前段規定：「犯最重本刑為五年以下有期徒刑以下之刑之罪
    ，而受六個月以下有期徒刑或拘役之宣告，因身體、教育、
    職業、家庭之關係或其他正當事由，執行顯有困難者，得以
    一元以上三元以下折算一日，易科罰金。」，另被告行為時
    之易科罰金折算標準，依修正前罰金罰鍰提高標準條例第2
    條前段（現已刪除）之規定，就其原定數額提高為100 倍折
    算1 日，則被告行為時之易科罰金折算標準，應以銀元100
    元至300 元折算1 日，經折算為新臺幣後，係以新臺幣300
    元至900 元折算為1 日。惟95年7 月1 日修正公布施行之刑
    法第41條第1 項前段則規定：「犯最重本刑為五年以下有期
    徒刑以下之刑之罪，而受六個月以下有期徒刑或拘役之宣告
    者，得以新臺幣一千元、二千元或三千元折算一日，易科罰
    金。」比較修正前後之易科罰金折算標準，以95年7 月1 日
    新修正刑法施行前之規定，較有利於被告，則應依刑法第2
    條第1 項前段，適用修正前刑法第41條第1 項前段規定，諭
    知本件如易科罰金之折算標準，以資懲儆。又查，被告雖於
    79年間，因違反稅捐稽徵法案件，曾受有期徒刑2 月，緩刑
    3 年宣告，惟緩刑期滿，緩刑之宣告未經撤銷，其刑之宣告
    失其效力，有臺灣高等法院被告前案紀錄表在卷可稽，則視
    為被告前未曾受有期徒刑以上刑之宣告，茲因一時疏於注意
    而罹刑章，經此次刑之宣告，應知警惕而無再犯之虞，並已
    與被害人家屬達成和解，本院認其所受宣告之刑，以暫不執
    行為適當，爰依修正前刑法第74條第1 款規定予以宣告緩刑
    三年，用啟自新。
據上論斷，應依刑事訴訟法第299 條第1 項前段，刑法第2 條第
1 項前段、修正前刑法第276 條第2 項、第41條第1 項前段、第
74條第1 款，罰金罰鍰提高標準條例第1 條前段、修正前第2條
，判決如主文。
本案經檢察官鄧媛到庭執行職務。
中    華    民    國    95    年    9     月    13    日
                  刑事第十二庭  審判長法  官  徐蘭萍
                                      法  官  林漢強
                                      法  官  林淑婷
以上正本證明與原本無異
如不服本判決應於送達後十日內向本院提出上訴狀
                                      書記官  廖貞音
中    華    民    國    95    年    9     月    13    日
附錄本案論罪科刑法條全文：
刑法第276 條第2 項：
從事業務之人，因業務上之過失犯前項之罪者，處五年以下有期
徒刑或拘役，得併科三千元以下罰金。


司法院資訊處製作；財團法人民間司法改革基金會備份。
